臺灣高等法院臺南分院刑事判決
111年度金上訴字第470號
上  訴  人  
即  被  告  鐘偉文


上列上訴人因詐欺等案件，不服臺灣雲林地方法院110年度訴字
第118號中華民國110年12月30日第一審判決（起訴案號：臺灣雲
林地方檢察署108年度少連偵字第55、63、81、83號、108年度偵
字第2870號），提起上訴，本院判決如下：
    主  文
上訴駁回。
    理  由
一、審理範圍
  ㈠按刑事訴訟法第348條於民國110年6月16日修正，同年月18日
    施行，修正施行前該條規定「上訴得對於判決之一部為之（
    第1項）；未聲明為一部者，視為全部上訴。對於判決之一
    部上訴者，其有關係之部分，視為亦已上訴（第2項）」，
    修正施行後規定「上訴得對於判決之一部為之（第1項）。
    對於判決之一部上訴者，其有關係之部分，視為亦已上訴。
    但有關係之部分為無罪、免訴或不受理者，不在此限（第2
    項）。上訴得明示僅就判決之刑、沒收或保安處分一部為之
    （第3項）」，同日修正施行之刑事訴訟法施行法第7條之13
    則規定「中華民國110年5月31日修正通過之刑事訴訟法施行
    前，已繫屬於各級法院之案件，於施行後仍適用修正前刑事
    訴訟法第348條規定；已終結或已繫屬於各級法院而未終結
    之案件，於施行後提起再審或非常上訴者，亦同」。
  ㈡本件被告經臺灣雲林地方法院（下稱原審法院）判決後，於1
    11年1月24日提起上訴，並於111年4月6日繫屬本院，有原審
    法院111年3月28日雲院宜刑謙決110訴118字第1110003094號
    函在卷可參（見本院卷第3頁），自應適用修正後之刑事訴
    訟法第348條。原審判處被告如原判決附表一編號1.至編號5
    .、編號8.至編號10.所示之各罪，依被告所提出之刑事聲明
    上訴暨理由狀所載（見本院卷第11至12頁），其係承認犯罪
    ，但認本件應依刑法第59條酌減其刑，依其所述，顯係就量
    刑不服提起上訴，而對於原判決（如附件）所認定之犯罪事
    實、罪名、適用法條、罪名及沒收均無不服，故本院以原判
    決附表一編號1.至編號5.、編號8.至編號10.認定之犯罪事
    實及論罪為基礎，僅就量刑部分審理，且不包括沒收部分，
    先予敘明。
二、上訴駁回之理由（原判決附表一編號1.至編號5.、編號8.至
    編號10.）
  ㈠原審審理後，認被告就原判決附表一編號1.至編號5.、編號8
    .至編號10.犯行明確，就附表二編號⒈所為，適用組織犯罪
    防制條例第4條第1項、洗錢防制法第14條第1項、刑法第339
    條之4第1項第2款；就附表二編號⒉至⒌、⒏至⒑所為，刑法第3
    39條之4第1項第2款之三人以上共同詐欺取財罪、洗錢防制
    法第14條第1項之一般洗錢罪，適用洗錢防制法第14條第1項
    、刑法第339條之4第1項第2款，並審酌詐欺集團落網者除車
    手以外，往往對於更上層是難溯源，相關的不法所得也都透
    過各種金流方式消失無蹤，而被詐騙之被害人往往求助無門
    ，除了金錢損失以外，也會呈現自責狀態，甚至走不出來心
    理的陰影除了，而詐騙集團更成了產業規模，也耗費大量檢
    警偵辦能量，是以對於詐騙集團犯行在量刑上也難以輕縱被
    告屬年輕力壯之輩，在貪圖安逸下，選擇了輕易獲得金錢的
    管道，足見價值觀念嚴重偏差，所為實屬不該，而被告所面
    臨的刑期不低，在詐欺案件中的量刑，必須考量到行為的次
    數、行為的態樣是否還包含洗錢防制法或組織犯罪條例的評
    價，以及如果已經有另案判決時所給予的刑度，並衡量其家
    庭支持系統、經濟狀況、智識程度、犯罪所獲得之利益多寡
    、有無與被害人和解等一切情狀，分別量處如原判決附表一
    編號1.至編號5.、編號8.至編號10.所示之刑。另被告年紀
    尚輕，而其犯行各次所受之宣告刑均非短暫，為使其將來有
    較能復歸社會之可能，復參諸上開刑法第51條第5款係採限
    制加重原則，而非累加原則，衡以對被告本案犯行之惡性累
    積評價，以及現行實務上對類似犯罪情節，在定執行刑上，
    多依被告所宣告之最高刑度就其餘每次犯行略加其刑度，佐
    以過長刑度對被告將來社會復歸將更不利等一切情狀，對被
    告定如原判決主文所示之應執行刑，核其量刑及定應執行刑
    尚屬妥適，應予維持。
  ㈡被告上訴意旨以：原審並未衡情被告是否有足以引起一般同
    情之客觀情狀而應予以憫恕之情形，即率認被告無依刑法第
    59條規定酌減其刑之適用。然應依客觀之犯行及主觀之惡性
    ，考量其情狀是否可得憫恕，而適用刑法第59條酌減其刑，
    以符合比例原則。被告一時不察而誤觸法網，且衡諸其犯罪
    情狀在客觀上並非不可憫恕，若處以2年以上之有期徒刑，
    顯有比例失衡之誤，是以，審酌上情，應認被告之犯行，依
    社會一般觀念均仍有情輕法重之嫌，依其犯罪情節，顯可憫
    恕，從而本件應依刑法第59條酌減其刑，方為適法云云。
  ㈢然按：
  ⒈刑法第59條所謂「犯罪之情狀可憫恕」，本係指審酌刑法第5
    7條各款所列事項以及其他一切與犯罪有關之情狀結果，認
    其犯罪足堪憫恕者而言，必須犯罪另有特殊之原因與環境等
    ，因在客觀上顯然足以引起一般同情、憐憫，審判者必須經
    通盤考量案發時之所有情狀後，認為縱予宣告法定最低度刑
    猶嫌過重者，始有其適用。又刑法第339條之4之立法理由，
    乃認近年來詐欺案件頻傳，且趨於集團化、組織化，甚至結
    合網路、電信、通訊科技，每每造成廣大民眾受騙，此與傳
    統犯罪型態有別，若僅論以普通詐欺罪責，實無法充分評價
    行為人之惡性。參酌德國等外國立法例，均對於特殊型態之
    詐欺犯罪定有獨立處罰規定，爰增訂加重詐欺罪，並考量此
    等特殊詐欺型態行為之惡性、對於社會影響及刑法各罪衡平
    ，將本罪法定刑定為1年以上7年以下有期徒刑，得併科100
    萬元以下罰金，且處罰未遂犯。又多人共同行使詐術手段，
    易使被害人陷於錯誤，其主觀惡性較單一個人行使詐術為重
    ，有加重處罰之必要，爰仿照刑法第222條第1項第1款之立
    法例，將「三人以上共同犯之」列為加重處罰事由。則本條
    既新增未久，其法定刑度符合最新主流民意，更應從嚴適用
    刑法第59條。經查，被告於行為時年僅22、23歲，竟不思付
    出勞力獲取合法收入，卻貪圖詐欺集團給予之報酬，加入詐
    欺犯罪組織後，招募許貴森、黃楷鈞加入本案詐欺集團擔任
    車手，所為使詐騙犯罪更加氾濫，造成被害人財產受損，且
    前後共計8次犯行，與共犯所詐得款項非少，犯罪情節非輕
    ，影響社會治安及金融秩序甚鉅，縱其於本案並非擔任集團
    核心角色，依上開情節，亦難認其所涉各次犯行，存有足以
    引起一般人同情之具體條件、特殊原因或環境，並無顯可憫
    恕之特殊情狀，更何況其各次犯行均依刑法第339條之4第1
    項第2款之罪處斷，每次犯罪所應處之最低刑僅1年有期徒刑
    ，並無任何情輕法重之情事，尚難認符合刑法第59條酌減其
    刑之要件，是被告之主張難認可採。
  ⒉刑之量定，為求個案裁判之妥當性，法律賦予法院裁量之權
    ，量刑輕重，屬為裁判之法院得依職權自由裁量之事項，苟
    其量刑已以行為人之責任為基礎，並斟酌刑法第57條各款所
    列情狀，在法定刑度內，酌量科刑，如無偏執一端，致明顯
    失出失入情形，上級審法院即不得單就量刑部分遽指為不當
    或違法。本件原判決就科刑之部分，已依刑法第57條各款規
    定事項加以審酌，詳細記載量刑審酌各項被告犯罪情節及犯
    罪後之態度等一切情狀，並予以綜合考量，且就被告坦承犯
    行此一有利因素，業已加以審酌，在法定刑內對被告科處如
    原判決主文所示之刑及定如原判決主文所示之應執行刑，更
    何況被告所犯之三人以上共同詐欺取財罪，其最輕法定本刑
    為1年以上有期徒刑，原判決就被告所犯如原判決附表一編
    號1.至編號5.、編號8.至編號10.所示8罪，各量處有期徒刑
    1年2月，定應執行刑2年8月，已屬從輕量處，其量刑自無過
    重情事，難謂有何違反比例、平等原則過苛之情形。又本件
    於被告上訴後，所有量刑基礎並未改變，被告就原審判決之
    量刑與所定之應執行刑有何違法或不當之違誤，而應予撤銷
    改判，亦未指出任何具體理由，徒以其個人主觀認知就原審
    量刑適法行使之裁量權為空泛之爭執，自有未合。
  ㈣綜上，原判決之量刑尚屬適當，被告之上訴意旨雖主張原審
    未審酌刑法第59條規定酌減其刑，但本件被告尚難認符合刑
    法第59條酌減其刑之要件，其主張難認可採。另上訴意旨並
    無具體表明第一審判決之量刑有何不當或違法之處，是被告
    上訴主張有刑法第59條減刑事由及指摘原判決量刑過重，均
    無理由，應予駁回。
三、被告經本院合法傳喚，有本院公示送達公告、證書、司法院
    公告在卷可憑（見本院卷第201、203、205頁），然無正當
    理由未於審判期日到庭，爰不待其陳述，逕為一造辯論判決
    。
據上論斷，應依刑事訴訟法第368條、第371條，判決如主文。
本案經臺灣雲林地方檢察署檢察官江金星、段可芳提起公訴，臺
灣高等檢察署臺南檢察分署檢察官李宛凌到庭執行職務。
中　　華　　民　　國　　111 　年　　8 　　月　　3 　　日
                  刑事第四庭    審判長法  官  郭玫利
                                      法  官  林臻嫺
　　　　　　　　　　　　　　　　　　　法  官  曾子珍
以上正本證明與原本無異。
如不服本判決應於收受送達後20日內向本院提出上訴書狀，其未
敘述上訴理由者，並得於提起上訴後20日內向本院補提理由書（
均須按他造當事人之人數附繕本）「切勿逕送上級法院」。
　　　　　　　　　　　　　　　　　　　書記官  李淑惠
中　　華　　民　　國　　111 　年　　8 　　月　　3 　　日
附錄本案論罪科刑法條：
組織犯罪防制條例第4條
招募他人加入犯罪組織者，處6月以上5年以下有期徒刑，得併科
新臺幣1千萬元以下罰金。
成年人招募未滿十八歲之人加入犯罪組織者，依前項規定加重其
刑至二分之一。
以強暴、脅迫或其他非法之方法，使他人加入犯罪組織或妨害其
成員脫離者，處1年以上7年以下有期徒刑，得併科新臺幣2千萬
元以下罰金。
前項之未遂犯罰之。
中華民國刑法第339條之4
犯第三百三十九條詐欺罪而有下列情形之一者，處一年以上七年
以下有期徒刑，得併科一百萬元以下罰金：
一、冒用政府機關或公務員名義犯之。
二、三人以上共同犯之。
三、以廣播電視、電子通訊、網際網路或其他媒體等傳播工具，
    對公眾散布而犯之。
前項之未遂犯罰之。
洗錢防制法第2條
本法所稱洗錢，指下列行為：
一、意圖掩飾或隱匿特定犯罪所得來源，或使他人逃避刑事追訴
    ，而移轉或變更特定犯罪所得。
二、掩飾或隱匿特定犯罪所得之本質、來源、去向、所在、所有
    權、處分權或其他權益者。
三、收受、持有或使用他人之特定犯罪所得。
洗錢防制法第14條
有第二條各款所列洗錢行為者，處七年以下有期徒刑，併科新臺
幣五百萬元以下罰金。
前項之未遂犯罰之。
前二項情形，不得科以超過其特定犯罪所定最重本刑之刑。